臺灣高雄地方法院刑事判決　　　　　　　 100年度訴字第96號
公　訴　人　臺灣高雄地方法院檢察署檢察官
被　　　告　王世明
上列被告因違反藥事法案件，經檢察官提起公訴（99年度偵字第
14150號），本院判決如下:
    主  文
王世明犯如附表所示之罪，各判處如附表科刑欄所示之刑。應執
行有期徒刑拾月，扣案行動電話壹具（序號：00000000
0000000號；含行動電話門號0000000000號）
及「Rush」共計伍拾瓶均沒收。
    事  實
一、王世明明知含有「Isobutyl nitrite」、「Amyl nitrite」
    、「Isopropylyl nitrite 」等成分之藥品「Rush」，未經
    行政院衛生署依藥事法第39條規定核准輸入進口，並無衛生
    署核發之藥品輸入許可證，為同法第22條第2 款規定之禁藥
    ，依法不得販賣，詎其經由黃士原（綽號「小順」；所涉違
    反藥事法犯嫌經臺灣嘉義地方法院檢察署檢察官另為不起訴
    處分）介紹認識黃裕晨（綽號「小卡」；所涉違反藥事法犯
    行經臺灣板橋地方法院另行審結），得悉黃裕晨未經許可利
    用空運方式自奧地利將「Rush」違法輸入我國境內，並在由
    黃士原所設立「RUSH奇摩家族討論區」（網址：http://tw.
    club.yah oo.com/clubs/RUSH）、「SUPER-RUSH」等網站（
    網址：htt  p: //www.super-rush.net）內張貼販售「RUSH
    」禁藥之訊息後，其竟基於販賣禁藥以牟利之犯意，自民國
    98年12月20日起，陸續以其所持用之行動電話門號00000000
    00號撥打黃裕晨所持用行動電話門號0000000000號聯絡，並
    以每瓶裝新台幣（下同）230 元至270 元不等之價先後向黃
    裕晨分批購得若干數量之「Rush」，隨即於附表所示時、地
    ，分別以附表所示價額，分別販賣如附表所示數量之「Rush
    」予附表所示之購買者以牟利。嗣經警依上開「Rush家族」
    網站所刊載內容循線追查，並佯裝買家撥打王世明所持用上
    開電話聯絡表示欲購買「Rush」1 瓶，經雙方於電話中議定
    交易時間、地點後，王世明隨即依約於99年4 月22日17時25
    分許前往高雄市○○○路、漢口街路口與員警會面欲進行交
    易之際，經警當場表明身分後加以逮捕，當場扣得王世明隨
    身所攜帶欲販售之「Rush」1 瓶及作為買賣禁藥聯絡用途之
    上開行動電話1 具（序號：000000000000000 號；內含被告
    所有之行動電話門號0000000000號晶片卡晶片卡1 張），復
    前往王世明位於高雄市○○街159 巷40號住處內執行搜索後
    ，另扣得尚未及賣出之「Rush」52瓶（起訴書誤植為「Rush
    」50瓶）及不明液體1 瓶後，始悉上情。
二、案經高雄市政府警察局楠梓分局報告臺灣高雄地方法院檢察
    署檢察官偵查起訴。
    理  由
壹、程序方面：
    按被告以外之人於審判外之陳述，雖不符刑事訴訟法第159
    條之1 至第159 條之4 之規定，而經當事人於審判程序同意
    作為證據，法院審酌該言詞陳述或書面陳述作成時之情況，
    認為適當者，亦得為證據；又當事人、代理人或辯護人於法
    院調查證據時，知有第159 條第1 項不得為證據之情形，而
    未於言詞辯論終結前聲明異議者，視為有前項之同意，刑事
    訴訟法第159 條第1 項、第159 條之5 分別定有明文。查本
    判決所引用屬於傳聞證據之部分，均已依法踐行調查證據程
    序，且當事人於審判程序亦同意作為證據，而經本院審酌證
    據資料作成時之情況，並無違法不當及證明力明顯過低之瑕
    疵，亦無依法應排除其證據能力之情形，認以之作為證據應
    屬適當，故自有證據能力。
貳、實體方面：
一、訊據被告黃裕晨固坦承向黃裕晨分批購入「Rush」後，分別
    於附表所示時間、地點，以附表所示價額分別販售予附表所
    示之購買者等事實，惟矢口否認涉有販賣禁藥之犯行，辯稱
    ：伊當時並不知悉「Rush」含有藥物成分而屬係依法不得販
    賣之禁藥，主觀上並無販賣禁藥之故意云云，經查：
(一)、被告經由黃士原介紹認識黃裕晨後，得悉黃裕晨利用空運方
    式自奧地利將「Rush」輸入我國境內，並在由黃士原所申請
    「RUSH奇摩家族討論區」、「SUPER-RUSH」等網站內張貼販
    售「RUSH」禁藥之訊息後，自98年12月20日起即陸續以其所
    持用之行動電話門號0000000000號撥打電話聯絡黃裕晨，並
    以每瓶裝230 元至270 元不等之價額，向黃裕晨分批購得若
    干數量之「Rush」後，隨即於附表所示時、地，分別以附表
    所示價額先後販賣如附表所示數量之「Rush」予附表所示之
    購買者以牟利等事實，業據被告供述綦詳，且除有證人即附
    表所示購毒者陳俊儒、陳人豪、王人禾於偵查中證述可佐外
    （見偵卷第74至75頁、第79至80頁、第84至85頁、第103 頁
    ），復有被告所持行動電話門號0000000000號與黃裕晨所持
    用行動電話門號0000000000號連絡之通聯調閱查詢單1 紙（
    見偵卷第48至50頁）為證，是此部份事實，自堪認定。
(二)、次按藥事法第22條第1項第2款所稱「未經核准擅自輸入之藥
    品」，依同法施行細則第6 條規定，係指該藥品「未曾由中
    央衛生主管機關依本法第39條規定核發輸入許可證者」而言
    ；又同法第39條第1 項規定：「製造、輸入藥品，應將其成
    分、規格、性能、製法之要旨，檢驗規格與方法及有關資料
    或證件，連同原文和中文標籤、原文和中文仿單及樣品，並
    繳納費用，申請中央衛生主管機關查驗登記，經核准發給藥
    品許可證後，始得製造或輸入。」因此，若藥品未依藥事法
    第39條規定，向中央衛生主管機關即行政院衛生署申請查驗
    登記，獲核准發給藥品許可證，即屬同法第22條第1  項第2
    款所定之禁藥。本件扣案「Rush」共計53瓶經送驗後，分別
    含有「Isobutyl    nitrite」、「Amyl    nitrite」、「
    Isoprop- ylyl nitrite 」等成分，其中「Amyl nitrite」
    應屬藥品管理，「Isobutyl    nitrite」、「Isopropylyl
    nitrite 」如係供人體吸入使用，亦應屬藥品管理，惟均未
    經行政院衛生署核准該等同品名產品之藥品許可證等情，有
    卷附行政院衛生署食品藥物管理局99年7 月5 日FDA 研字第
    0990023100號函覆說明暨後附檢驗報告書1 份、99年10月26
    日FDA 藥字第0990 0551 號函釋說明、99年11月15日FDA 消
    字第0990068783號函釋說明及本院99年11月19日公務電話記
    錄等件在卷可稽（見偵卷第120 至128 頁，審訴卷第46頁、
    第46 -1 頁、第57頁）；又「RUSH」產品係為揮發性亞硝酸
    鹽類（Nitrites）之俗稱，此類物質具平滑肌鬆弛及血管擴
    張作用，如「Isobutyl nitrite」、「Amyl nitrite」、「
    Isopropylyl nitrite 」等成分均係揮發性亞硝酸鹽類。其
    中「Amyl nitrite」為具醫療用途之藥品，用於心絞痛之緩
    解及氰化物中毒之解毒劑；而「Isobutyl   nitrite」、「
    Isopropylyl nitrite 」則存在於室內除臭劑、液體芳香劑
    等產品中。上述成分雖可作為其他非醫療用途，惟倘係供人
    體使用則應屬藥品管理，查行政院衛生署目前均尚未有核准
    前述成分之藥品許可證，依我國現行法令規定未經核准擅自
    輸入之藥品即為禁藥等情，亦經上揭行政院衛生署食品藥物
    管理局函釋明確，是以，被告所販售之「Rush」確屬未經許
    可輸入之禁藥一節，甚為明確。
(三)、至被告雖辯稱：不知所販售之「Rush」含有藥物成分屬依法
    不得販售之禁藥云云，惟含有「Isobutyl nitrite」、「Am
    yl nitrite」、「Isopropylyl nitrite 」等成分之「Rush
    」具有平滑肌鬆弛及血管擴張作用一節，業如前述，又一般
    男同性戀往往利用上開藥效，經由以鼻嗅聞其揮發性氣體之
    方式施用，達到鬆弛肛門括約肌之效果，供肛交時使用助性
    等情，亦據證人黃士原、黃裕晨於本院審理時證述明確（見
    本院卷第49頁、第53頁），佐以證人黃士原、黃裕晨於本院
    審理時均證述：被告應該知道「Rush」之上開用途等語（見
    本院卷第47頁、第54頁），則被告辯稱不知所販售之「Rush
    」含有藥物成分云云，是否為真，已非無疑；況且，依證人
    即購毒者陳俊儒於偵查中證述：「Rush」的服用方式是用鼻
    子聞的，味道很嗆，感覺藥效是會頭暈、心跳加快，我當時
    有問被告關於服用「Rush」的副作用，被告說不會有副作用
    等語（見偵卷第75頁）、證人即購毒者陳人豪於偵查時供述
    ：當時向被告買「Rush」時，有問被告施用方式及有無副作
    用，被告跟我說開瓶後先塞住一個鼻孔，再用另一個鼻孔用
    力吸，並跟我說沒有副作用等語（見偵卷第80頁），可知，
    設若被告對於「Rush」往往供男同性戀使用作為便利肛交之
    用途，具有鬆弛肛門括約肌之藥效一節，均毫無所悉，又何
    能於販售上開禁藥予購毒者時，可明確告知購毒者施用方式
    及施用後是否產生副作用等細節，是由此情，應可推認被告
    對於「Rush」之所具藥效及用途均屬知悉，依此，足見被告
    辯稱不知「Rush」含有藥效成分之禁藥云云，顯為臨訟卸責
    之詞，尚非可採。
(四)、綜上所述，被告明知含有「Isobutyl nitrite」、「Amyl
    nitrite 」、「Isopropylyl nitrite 」等成分之「Rush」
    係供人體使用，且並未向行政院衛生署申請查驗登記，亦未
    獲核准發給藥品許可證，應屬禁藥，仍意圖營利而購入，並
    分別販賣予如附表所示之人等事實，事證明確，其違反藥事
    法之犯行洵堪認定，應予依法論科。
二、論罪科刑：
(一)、核被告所為，關於附表所示編號1至3所示販賣「Rush」予陳
    俊儒、陳人豪、王人禾等行為，均係犯藥事法第83條第1 項
    之明知為禁藥販賣罪。被告於異時、異地先後分別販賣禁藥
    予陳俊儒、陳人豪、王人禾等3 人，犯意各別，行為互殊，
    應予分論併罰。爰審酌被告為圖一己私利，未經主管機關核
    准即擅自販賣禁藥予不特定之人，影響政府對藥品藥物之管
    理，並危害國人用藥安全及健康，且犯後猶飾詞掩飾犯行，
    未見絲毫悔改之意，實有可議，暨兼衡其犯罪之動機、目的
    、手段、智識程度、生活狀況，及犯罪所獲利益等一切情狀
    ，量處如主文所示之刑，並定應執行刑，以資懲儆。
(二)、末按藥事法第79條第1 項規定：「查獲之偽藥或禁藥，沒入
    銷燬之」，上開沒入銷燬之規定，係列於藥事法第8 章「稽
    查及取締」內，而非列於第9 章之「罰則」，其性質應屬行
    政秩序罰，屬行政機關依行政程序科罰之權限，法院自不得
    越權於判決內諭知沒入銷燬；惟查獲之禁藥若未經行政機關
    沒入並銷燬，法院自應依刑法第38條規定宣告沒收之（參見
    最高法院92年度臺上字第2718號、93年度臺上字第738 號判
    決意旨）。查本件扣案含有「Isobutyl nitrite」、「Amyl
    nitrite  」、「Isopropylyl  nitrite 」等成分之禁藥「
    Rush」53瓶，為被告所有，係供其犯上揭販賣禁藥罪所用之
    物，業據被告供承在案，且該扣案物品尚未經行政機關沒入
    銷燬，仍在臺灣高雄地方法院檢察署贓物庫保管中，有扣押
    物品清單在卷可證，揆諸前揭說明，自應均依刑法第38條第
    1 項第2 款之規定，在被告所犯最後1 次販賣禁藥罪刑項下
    ，予以宣告沒收；另扣案行動電話1 具（序號：0000000000
    0 0000號；內含被告所有之行動電話門號0000000000號晶片
    卡1 張），為被告所有，且係作為聯絡買賣禁藥之用途，為
    供被告犯上開各罪所用之物，除據被告供明在卷外，尚有通
    聯調閱查詢單1 紙附卷可參，爰依刑法第38條第1 項第2 款
    之規定，併予宣告沒收；至所查扣未含有禁藥成分之不明液
    體1 瓶，雖屬被告所有，惟遍觀全案卷證，無證據可資證明
    該不明液體1 瓶與被告前開犯行有何直接關聯，自無從宣告
    沒收，附此敘明。
據上論斷，應依刑事訴訟法第299條第1項前段，藥事法第83 條
第1項，刑法第11條前段、第51條第5款、第38條第1項第2款，判
決如主文。
本案經檢察官郭來裕到庭執行職務。
中    華    民    國     100   年    11    月    30   日
                  刑事第十九庭  審判長法  官  陳志銘
                                      法  官  林幸頎
                                      法  官  鄭子文
以上正本證明與原本無異。
如不服本判決應於收受判決後10日內向本院提出上訴書狀，並應
敘述具體理由。其未敘述上訴理由者，應於上訴期間屆滿後20日
內向本院補提理由書(均須按他造當事人之人數附繕本)「切勿逕
送上級法院」。
中    華    民    國     100   年    11    月    30   日
                                      書記官  王立山
附錄本案論罪科刑法條：
藥事法第83條第1項：
明知為偽藥或禁藥，而販賣、供應、調劑、運送、寄藏、牙保、
轉讓或意圖販賣而陳列者，處 7 年以下有期徒刑，得併科新臺
幣5百萬元以下罰金。
附表：
┌──┬───┬────┬──────┬────┬─────┬────────┐
│編號│購毒者│時間    │地點        │禁藥之種│  價格    │科刑欄          │
│    │      │        │            │類及數量│（新臺幣）│                │
│    │      │        │            │        │          │                │
│    │      │        │            │        │          │                │
├──┼───┼────┼──────┼────┼─────┼────────┤
│ 1  │陳俊儒│99年1月1│址設高雄市建│「Rush」│600 元    │王世明明知為禁藥│
│    │      │5日16時 │國路處之高雄│1瓶     │          │而販賣，處有期徒│
│    │      │許      │中學側門附近│        │          │刑肆月，扣案行動│
│    │      │        │巷道        │        │          │電話壹具（序號：│
│    │      │        │            │        │          │00000000│
│    │      │        │            │        │          │0000000號│
│    │      │        │            │        │          │；含行動電話門號│
│    │      │        │            │        │          │00000000│
│    │      │        │            │        │          │七○號）沒收。  │
│    │      │        │            │        │          │                │
│    │      │        │            │        │          │                │
│    │      │        │            │        │          │                │
├──┼───┼────┼──────┼────┼─────┼────────┤
│ 2  │陳人豪│99年2月2│在址設高雄市│「Rush」│600 元    │王世明明知為禁藥│
│    │      │0日18時 │三多路之大遠│1瓶     │          │而販賣，處有期徒│
│    │      │許      │百百貨公司前│        │          │刑肆月，扣案行動│
│    │      │        │            │        │          │電話壹具（序號：│
│    │      │        │            │        │          │00000000│
│    │      │        │            │        │          │0000000號│
│    │      │        │            │        │          │；含行動電話門號│
│    │      │        │            │        │          │00000000│
│    │      │        │            │        │          │七○號）沒收。  │
│    │      │        │            │        │          │                │
│    │      │        │            │        │          │                │
│    │      │        │            │        │          │                │
├──┼───┼────┼──────┼────┼─────┼────────┤
│ 3  │王人禾│99年3月2│在址設高雄市│「Rush」│500元     │王世明明知為禁藥│
│    │      │9日16時 │十全路之五月│1瓶     │          │而販賣，處有期徒│
│    │      │許      │花大酒家旁  │        │          │刑肆月，扣案行動│
│    │      │        │            │        │          │電話壹具（序號：│
│    │      │        │            │        │          │00000000│
│    │      │        │            │        │          │0000000號│
│    │      │        │            │        │          │；含行動電話門號│
│    │      │        │            │        │          │00000000│
│    │      │        │            │        │          │七○號）及「Rush│
│    │      │        │            │        │          │」共計伍拾瓶均│
│    │      │        │            │        │          │沒收。          │
│    │      │        │            │        │          │                │
│    │      │        │            │        │          │                │
└──┴───┴────┴──────┴────┴─────┴────────┘